【裁判字號】    99,訴,172
【裁判日期】    990414
【裁判案由】    損害賠償
【裁判全文】
臺灣彰化地方法院民事判決  99年度訴字第172號
原      告  丙○○
訴訟代理人  乙○○
被      告  甲○○
上列當事人間請求侵權行為損害賠償事件，提起刑事附帶民事訴
訟，經本院刑事庭以案情繁雜裁定移送民事庭審理，本院於民國
99年3月31日言詞辯論終結，茲判決如下：
    主  文
被告應給付原告新台幣伍拾玖萬伍仟貳佰陸拾陸元。
原告其餘之訴駁回。
訴訟費用由被告負擔三分之一，餘由原告負擔。
本判決原告勝訴部份於原告以新臺幣壹拾玖萬元供擔保後得假執
行。原告其餘假執行之聲請駁回。
   事實及理由
一、原告起訴主張：被告於民國（下同）97年9月13日18時20分
    許，其駕駛其所有之車牌號碼RF—3731號自小貨車沿彰化縣
    彰化市路由東往西方向行駛，行經上開路段131號前時，本
    應注意車前狀況及兩車併行之間隔，並隨時採取必要之安全
    措施，竟疏未注意，致其所駕駛上開自小貨車之右前後視鏡
    ，擦撞右側同向由原告所騎乘之車牌號碼KSL—869號重型機
    車，造成原告受有頭部外傷併腦出血及蜘蛛膜下腔出血及頭
    皮撕裂傷、左側肱骨幹開放性骨折、多處撕裂傷等傷害，自
    小貨車之右前後視鏡亦因撞擊力道猛烈，而斷裂掉落於現場
    。原告因此件車禍支出醫療費用新台幣（下同）63918元、
    住院期間看護費用47700元、增加生活上需要支出方面發票
    部分5240元、收據部分計77994元、往返醫院診療25次計交
    通費用12500元、原告因上開車禍傷害致以輪椅代步、大、
    小便無法自理、身心痛苦煎熬，請求精神慰撫金350000元，
    又原告出院後，大、小後便無法自理、仍需專人照顧，以目
    前人力仲介費用計算每月需21000元，此部分6年計0000000
    元，綜上合計逾二百萬元，爰依據侵權行為之法律關係請求
    被告賠償損害二百萬元，併陳明願供擔保請准予宣告假執行
    。
二、被告對原告所主張之上開車禍造成原告受有前揭傷害之事實
    自認在卷，僅辯稱伊目前因此過失傷害與肇事逃逸罪入監服
    刑，伊無力賠償，應由伊所投保之保險公司依法院判決賠償
    原告。
三、原告主張之上揭犯罪事實，業據被告自認無誤，並有道路交
    通事故調查報告表1份、道路交通事故現場圖1紙、彰化縣警
    察局彰化分局舉發違反道路交通管理事件通知單1紙、現場
    照片7張、車牌號碼RF—3731號自小貨車之車損照片8張附於
    本院98年度交訴字第49號刑事卷可稽，且經本院調閱刑事卷
    宗核閱無訛。原告本件車禍而受有頭部外傷併腦出血及蜘蛛
    膜下腔出血及頭皮撕裂傷、左側肱骨幹開放性骨折、多處撕
    裂傷等傷害乙節，亦有財團法人彰化基督教醫院出具之診斷
    書1份附卷足憑。按汽車行駛時，駕駛人應注意車前狀況車
    前狀況及兩車併行之間隔，並隨時採取必要之安全措施，道
    路交通安全規則第94條第3項定有明文，被告駕車自應注意
    上述規定，而依當時情形，雖然夜間下雨，惟有照明、路面
    無缺陷、無障礙物且視距良好，亦無不能注意之情事，詎被
    告竟疏未注意，而肇事致被害人受傷，足認其確有過失。且
    被告過失行為直接造成被害人受有上開傷勢，二者間具有相
    當因果關係至明，原告主張被告因過失行為造成原告受傷等
    語，應堪採信。
四、按因故意或過失，不法侵害他人之權利者，負損害賠償責任
    。又不法侵害他人之身體或健康者，對於被害人因此喪失或
    減少勞動能力或增加生活上之需要時，應負損害賠償責任。
    且不法侵害他人之身體、健康、名譽、自由、信用、隱私、
    貞操，或不法侵害其他人格法益而情節重大者，被害人雖非
    財產上之損害，亦得請求賠償相當之金額。不法毀損他人之
    物者，被害人得請求賠償其物因毀損所減少之價額。民法第
    184 條第1 項前段、第193 條第1 項、第195 條第1 項即第
    196條分別定有明文。則本件被告因過失行為致原告受傷而
    受有損害既如上述，原告依上開規定請求被告應負損害賠償
    責任，於法即無不合。
五、茲就原告請求之准否及金額，分別審酌如下：
  1.醫療費用：
    原告請求被告賠償醫療費用63918元，業據其提出收據44張
    影本為憑，且被告就金額及必要性均不爭執，堪信為真實，
    自應准許之。
  2.住院期間之看護費用：原告主張其因車禍受傷而住院，大、
    小後便無法自理、需專人照顧，請求住院期間之看護費用
    47700元，有收據六張為憑，被告對此亦不爭執，堪信為真
    實，應准許之。
  3、增加生活上需要：
  （1）原告主張其因本件車禍受傷住院期間增加生活上需要支
       出5240元，有發票45張可參，然此經兩造同意以2620元
       為準。
  （2）原告另請求其因本件車禍受傷而增加生活上需要另支出
       計77994元，並提出收據75張，惟查，其中刮鬍刀10元、
       衛生紙40元（97年9月22日20元、97年9月29日10元、97
       年10月4日10元）、奶粉7240元（98年2月4日1300 元、
       98年3月1日1950元、98年3月30日990元、98年5月8日
       2000元、98年6月20日1000元），並非醫療上之必要支出
       ，故應予剔除，此部份原告之請求於70704元範圍內為有
       理由，逾此部分之請求應予駁回。
  （3）原告因車禍受傷往返醫院診療25次，每次500元計程車費
       ，計交通費用12500元，此有98年9月22日診斷書可證，
       被告就金額及必要性均不爭執，應予准許。
  （4）原告因上開車禍傷害致以輪椅代步、大、小便無法自理
       ，出院後大、小後便無法自理，仍需專人照顧，以目前
       人力仲介費用計算每月需21000元，此部分6年期間共計
       0000000元，且提出診斷書、內政部全流資訊網資料，惟
       兩造於最後言詞辯論期日已合意此部分應以三年三個月
       為據，每月21000元，合計819000元為準，故原告之請求
       於819000元範圍內為有理由，逾此部分之請求應予駁回
       。
  4.精神慰撫金：
    按慰撫金數額之認定，除依當事人所受身體上及精神上痛苦
    程度及所造成之影響予以衡量外，尚須斟酌雙方之身分、資
    力與加害之程度及各種情形。本件因被告過失行為造成原告
    所受傷害非輕，原告因上開車禍傷害致以輪椅代步、大、小
    便無法自理、身心嚴重受創，本院斟酌雙方之學歷均國小畢
    業、收入較低等情，認原告請求精神慰撫金350000元稍嫌過
    高，應予核減為30萬元為當，逾此部份之請求即無理由，應
    予駁回。
六、綜上所述，原告得請求被告賠償共計0000000元，惟應扣除
    被告先前已給付70000元，再扣除被告所投保之保險公司先
    前已給付原告651176元，故原告得請求被告賠償595266元。
    從而，原告依侵權行為之法律關係請求被告賠償損害於
    595266元範圍內有理由，應予准許；其餘逾此金額之請求，
    即無理由，應予駁回。
七、原告陳明願供擔保以代釋明請求准予宣告假執行，經核本判
    決原告勝訴部份於法並無不合，爰酌定相當擔保金額准許之
    ；至原告敗訴部份，其假執行之聲請即失所附麗，應併予駁
    回。
八、結論：原告之訴為一部有理由、一部無理由，依民事訴訟法
    第79條、第390條第2項，判決如主文。
中    華    民    國    99    年    4    月    14    日
                  民事第一庭    法  官  施坤樹
以上正本係照原本作成。
如對判決上訴，應於判決送達後20日內向本院提出上訴狀（須附
繕本）。
中    華    民    國    99    年    4    月    21    日
                                書記官  施嘉玫

司法院資訊處製作；財團法人民間司法改革基金會備份。
